【裁判字號】    99,易,2844
【裁判日期】    990930
【裁判案由】    竊盜等
【裁判全文】
臺灣臺中地方法院刑事判決              99年度易字第2844號
公  訴  人  臺灣臺中地方法院檢察署檢察官
被      告  丁○○
上列被告因竊盜等案件，經檢察官提起公訴（99年度偵字第1315
5號），本院判決如下：
    主    文
丁○○竊盜，處拘役肆拾日，如易科罰金，以新臺幣壹仟元折算
壹日。又意圖為自己不法之所有，而侵占離本人所持有之物，處
罰金新臺幣伍仟元，如易服勞役，以新臺幣壹仟元折算壹日。
    犯罪事實
一、丁○○前於民國九十三年間，曾因公共危險、過失傷害、違
    反槍砲彈藥刀械管制條例、毒品危害防制條例等案件，經法
    院分別判處有期徒刑五月、二月、三月、八月、四月確定，
    嗣因適逢減刑條例之施行，其前揭所犯之案件所處有期徒刑
    均經法院裁定減刑二分之一，並與另犯不得減刑之強盜案件
    所處有期徒刑三年八月，合併定應執行刑為有期徒刑四年五
    月，其入監執行後，於九十七年五月十六日因縮短刑期假釋
    付保護管束出監，原定假釋期滿之日為九十七年十一月八日
    ，但其因於假釋期間內復行觸犯妨害自由案件，前揭假釋乃
    經撤銷，並應執行殘刑五月二十三日（現正執行殘刑五月二
    十三日中，因前案尚未執行完畢，於本件不構成累犯），詎
    丁○○仍不知警省悔悟，猶於待執行前開殘刑之期間內，先
    後為下列犯行：
  (一)丁○○於九十九年五月二十五日上午六時三十分許，徒步行
    經臺中市○區○○街五號對面之永安市場外，偶見甲○○所
    有，平日出借予友人李春輝使用之車牌號碼JGP－148號重型
    機車停置於該處，且鑰匙仍插於龍頭鎖之鑰匙孔中，疏未取
    下，丁○○因適無代步之工具，乃認有機可乘，竟基於意圖
    為自己不法所有之犯意，以該鑰匙轉啟機車之電源插孔，發
    動機車引擎將該部機車騎離現場而竊取之，得手後供己代步
    使用，其後並將該部重型機車棄置在臺中市○○區○○路四
    段三五０巷一二號之「國王與我」大廈前，該機車之鑰匙一
    把則丟棄於該大廈廁所之水箱內，旋即離開現場。嗣因該大
    廈管理員李明峰發覺丁○○將機車停放於該處後進入大廈廁
    所翻動馬桶之水箱蓋，形跡可疑，經告知與其交接之日班管
    理員，由該名日班管理員在該大廈廁所馬桶之水箱內發現丁○○所放置之前揭機車鑰匙一把，其且持該把置於水箱內之
    鑰匙轉啟丁○○竊取而停放於該大廈前之機車之電源插孔，
    發現吻合後，而報警處理。
  (二)丁○○另於九十九年五月二十七日二十二時許，行經臺中市
    西屯區逢甲夜市○○○○路旁，發現丙○○所有之無線電二
    支、無線電車機面板一個、計程車執業登記證二張、印章二
    個、私章一個、超級電匠一臺等（該等物品原係置於丙○○
    平日所駕駛之車牌號碼593-YR號營業小客車內，丙○○於九
    十九年五月二十六日凌晨三時許，在臺中市○○路與甘肅路
    以該部車輛搭載一名真實姓名、年籍均不詳之成年男子至環
    中路與永春路口後，遭該名成年男子持不明物品恫嚇，並趁
    丙○○懼怕逃離現場之際，強行將該車輛開走而奪取之）之
    離本人持有之物，遭放置該地，竟意圖為自己不法之所有，
    擅自將之侵占為己有。嗣丁○○持前開侵占所得之物返回上
    揭大廈時，為警當場查獲，並扣得前述其所竊得而停放於該
    大廈外之機車及侵占所得之物品（該部機車與上述丁○○侵
    占所得之物品，均已各自發還予李春輝與丙○○），始由警
    進而查悉上情。
二、案經臺中市警察局第四分局報請臺灣臺中地方法院檢察署檢
    察官偵查起訴。
    理    由
一、按被告以外之人（包括證人、鑑定人、告訴人、被害人及共
    同被告等）於審判外之陳述雖不符刑事訴訟法第一百五十九
    條之一至之四等四條之規定，而經當事人於審判程序同意作
    為證據，法院審酌該言詞陳述或書面陳述作成時之情況，認
    為適當者，亦得為證據；當事人、代理人或辯護人於法院調
    查證據時，知有刑事訴訟法第一百五十九條第一項不得為證
    據之情形，而未於言詞辯論終結前聲明異議者，視為有前項
    之同意，同法第一百五十九條之五定有明文。立法意旨在於
    傳聞證據未經當事人之反對詰問予以核實，原則上先予排除
    ；惟若當事人已放棄反對詰問權，於審判程序中表明同意該
    等傳聞證據可作為證據；或於言詞辯論終結前未聲明異議，
    基於尊重當事人對傳聞證據之處分權及證據資料愈豐富，愈
    有助於真實發見之理念，且強化言詞辯論主義，使訴訟程序
    得以順暢進行，上開傳聞證據亦均具有證據能力。本件被告
    丁○○已於本院審理時當庭表示就被害人甲○○、李春輝、
    丙○○分別於警詢或偵查中之指陳，暨證人即「國王與我」
    大廈管理員李明峰在警詢中之言詞陳述內容俱無異見（見本
    院卷第26頁），且於本院言詞辯論終結前俱未聲明異議，經
    本院審酌被害人甲○○、李春輝、丙○○及證人李明峰此部
    分陳述作成時之客觀狀況，並無任何不當施壓或干擾，亦未
    有事證顯示其有遭受不當取供之情形，因認以之作為本件之
    證據亦屬適當，依上開刑事訴訟法第一百五十九條之五第一
    項之規定，自皆得作為證據使用，合先敘明。
二、上揭犯罪事實，業據被告丁○○於本院訊問時坦承不諱，核
    與被害人甲○○、李春輝、丙○○於警詢或偵查中指述之被
    害情節及證人李明峰於警詢中之證述內容均大致相符（見警
    卷第12頁至第18頁，核交字卷第3頁至第4頁，偵字卷第33頁
    至第37頁），並有贓物認領保管單、失車案件基本資料詳細
    畫面報表、採證照片等件在卷可憑（見警卷第28頁、第31頁
    、第32頁、第34頁至第37頁，核交字卷第5頁），是被告所
    為前揭自白，核與客觀事實適正相符，自堪予以採信。準此
    ，本件事證已臻明確，被告上開犯行均洵堪認定。
三、核被告丁○○所為犯罪事實欄所示一、(一)之行為，係犯刑法
    第三百二十條第一項之普通竊盜罪。另按刑法第三百三十七
    條所謂「離本人所持有之物」，係指物之離其持有，非出於
    本人之意思者而言（最高法院50年台上字第2031號判例要旨
    參照），故除遺失物、漂流物外，凡非基於持有人之意思，
    一時脫離其本人所持有之物均屬「離本人所持有之物」。被
    告丁○○所拾得之被害人丙○○所有之前揭無線電二支、無
    線電車機面板一個、計程車執業登記證二張、印章二個、私
    章一個、超級電匠一臺等物，原係被害人丙○○所有而置於
    其平日所駕駛之車牌號碼593-YR號之營業小客車內，該營業
    小客車前由一名真實姓名、年籍均不詳之成年男子持不明物
    品恫嚇被害人丙○○後，其趁被害人丙○○懼怕而逃離現場
    之際，強行將該車輛開走而奪取之，該名成年男子得手後乃
    將車內放置之上開物品任意棄置於臺中市逢甲夜市○○○路
    旁，則該等物品尚非被害人所拋棄遺失之物，而應屬離本人
    所持有之物，是核被告所為犯罪事實欄一、(二)部分所示之行
    為，則係犯刑法第三百三十七條之侵占離本人所持有之物罪
    。起訴書認被告此部分犯行係犯刑法同條之侵占遺失物罪，
    容有未洽；惟因侵占遺失物罪與侵占離本人所持有物罪規定
    在同一條項，毋需變更起訴法條，爰僅予更正之，應併指明
    。被告所犯普通竊盜及侵占離本人所持有之物罪二罪間，犯
    意各別，行為互殊，應予分論併罰。
四、爰審酌被告丁○○正值青壯，卻不思振作，奮發向上，竟貪
    取非份之財，竊取他人財物及侵占離本人所持有之物，危害
    社會安全秩序，惡行非輕；兼衡酌本件被告犯罪之動機、目
    的、手段、其竊得及侵占財物之價值，其所竊取及侵占之物
    品皆已分別由被害人李春輝與丙○○領回，暨被告坦承犯行
    ，頗具悔意之犯罪後態度等一切情狀，分別量處如主文所示
    之刑，並各諭知易科罰金及易服勞役之折算標準。
據上論斷，應依刑事訴訟法第二百九十九條第一項前段，刑法第
三百二十條第一項、第三百三十七條、第四十一條第一項前段、
第四十二條第三項，刑法施行法第一條之一第一項、第二項前段
，判決如主文。
本案經檢察官乙○○到庭執行職務。
中    華    民    國    99    年    9     月    30    日
                  刑事第八庭  法  官  陳思成
以上正本證明與原本無異。
如不服本判決應於收受判決後10日內向本院提出上訴書狀，並應
敘述具體理由；其未敘述上訴理由者，應於上訴期間屆滿後20日
內向本院補提理由書（均須按他造當事人之人數附繕本）「切勿
逕送上級法院」。
                              書記官  陳淑華
中    華    民    國    99    年    9     月    30    日
附錄論罪科刑法條
刑法第三百二十條第一項
意圖為自己或第三人不法之所有，而竊取他人之動產者，為竊盜
罪，處五年以下有期徒刑、拘役或五百元以下罰金。
刑法第三百三十七條
意圖為自己或第三人不法之所有，而侵占遺失物、漂流物或其他
離本人所持有之物者，處五百元以下罰金。

司法院資訊處製作；財團法人民間司法改革基金會備份。
